---
title: 'Detecção de Fraudes no Tráfego de Cliques em Propagandas de Aplicações Mobile '
author: "Gilson Santana"
date: "02/11/2020"
output:
  html_document: default
  pdf_document: default
---

```{r setup, include=FALSE}
knitr::opts_chunk$set(echo = TRUE)
```

## Informações gerais

Projeto da DSA como parte do treiamento Big Data Analytics com R e Microsoft Azure Machine Learning.

O projeto consiste na criação de modelo de Machine Learning que possa prever se um click para download de aplicativo é ou não fraudulento. Para esse trabalho foi utilizado a base de dados train_sample.csv, disponível no link https://www.kaggle.com/c/talkingdata-adtracking-fraud-detection/data. Maiores detalhe do desafio também pode ser obtido no site do Kaggle.

## Conhecendo os dados

```{r Dados}
library(dplyr)
library(ROSE)
library(lubridate)

#Diretório de trabalho
setwd('D:/OneDrive/EstudosTecnicos/CienciaDados/DtScienceTrab/BigDataRAzure/Cap20/Projeto01')

# Carregar dados - Utilizada a base train-sample.csv devido ao tamanho da base train
dfDados<- read.csv('train_sample.csv', stringsAsFactors= F, header =T)

str(dfDados)
# View(dfDados)
summary(dfDados)

# Tratar valores NA - Não tem valores missing
any(is.na(dfDados))

```


## Análise de atributos



```{r atributos, echo=TRUE}
# Relação entre attributed_time e is_attributed. Se baixado implica na existendia do atributed_time, assim
# essa variável consequência da variável target, não pode figurar como perditora
     nrow(dfDados %>% filter(attributed_time == ''))
     nrow(dfDados %>% filter(is_attributed == '0'))
     nrow(dfDados %>% filter(attributed_time == '' & is_attributed == '0'))
     dfDados$attributed_time <- NULL
     

# click_time  - caberia uma análise de série temporal
     dfDados$dt <- date(dfDados$click_time)
     dfDados$day <- day(dfDados$dt)
     dfDados$month <- month(dfDados$dt)
     dfDados$weekday <- wday(dfDados$dt)
     dfDados$hour <- hour(dfDados$click_time)
     str(dfDados)

```


## Correlação

```{r correlacao}
# Análise de correlação
     library(corrgram)
     corrgram(dfDados)
     dfDados %>% select(month) %>% distinct(month) #somente mês 11, é como uma constante
     dfDados$month <- NULL 

     
# Transformar variáveis em categóricas
     toFactor<- function(df, var) {
          for(v in var) df[,v]= factor(df[,v])
          return(df)
     }
     VarToFactor<- c('app','device','os','channel','is_attributed', 'ip','day', 'weekday', 'hour')
     dfDados<- toFactor(dfDados, VarToFactor)

     # Divisão dos dados     
     linhas <- sample(1:nrow(dfDados), 0.7 * nrow(dfDados))
     dfTrain <- dfDados[linhas,]
     dfTest <- dfDados[-linhas,]


```

## Balanceamento de classe


```{r balance}
     summary(dfTrain$is_attributed)
     prop.table(table(dfTrain$is_attributed))
     barplot(prop.table(table(dfTrain$is_attributed)))
     dfTrainBal <- ROSE(is_attributed ~ ip +
                          app +
                          device +
                          os + 
                          channel +
                          day +
                          weekday +
                          hour, 
                     data = dfTrain, seed = 1)$data
     
     # Nova Proporção
     summary(dfTrainBal$is_attributed)
     prop.table(table(dfTrainBal$is_attributed))
     barplot(prop.table(table(dfTrainBal$is_attributed)))
     any(is.na(dfTrainBal))

     # Balancear Teste     
     dfTestBal <- ROSE(is_attributed ~ ip +
                            app +
                            device +
                            os + 
                            channel +
                            day +
                            weekday +
                            hour, 
                       data = dfTest, seed = 1)$data
     summary(dfTestBal$is_attributed)
     prop.table(table(dfTestBal$is_attributed))
     barplot(prop.table(table(dfTestBal$is_attributed)))
     any(is.na(dfTestBal))


```

## Treinando modelos

OBS: O Radom Forest não aceita trabalhar com variáveis categóricas com mais de 53 níveis. Por 
     esse motivo, algumas Variáveis foram ajustadas para o tipo character.


```{r modelos}
# Treinando modelos
     library(C50) #algorítimo C5.0
     library(e1071) #naiveBayes
     library(randomForest)
     
     #Árvore de decisão - algorítimo C5.0
     m.Arvore1 <- C5.0(is_attributed ~ ., data = dfTrainBal, rules = TRUE)

     # naiveBayes  
     m.Naive1<- naiveBayes(is_attributed ~ ., data = dfTrainBal, laplace = 0)

     # Radom Forest - Não aceita trabalhar com factor com mais de 53 níveis. Variáveis
     # ajustadas para o tipo character.
     dfTrainBalRandom<- dfTrainBal
     dfTrainBalRandom$ip<- as.character(dfTrainBalRandom$ip)
     dfTrainBalRandom$app<- as.character(dfTrainBalRandom$app)
     dfTrainBalRandom$device<- as.character(dfTrainBalRandom$device)
     dfTrainBalRandom$os<- as.character(dfTrainBalRandom$os)
     dfTrainBalRandom$channel<- as.character(dfTrainBalRandom$channel)
     str(dfTrainBalRandom)
     
     m.Random1 <- randomForest( is_attributed ~ ip +
                                  app +
                                  device +
                                  os +
                                  channel +
                                  day +
                                  weekday +
                                  hour,
                             data = dfTrainBalRandom, 
                             ntree = 100, nodesize = 10)

```

# Predição e avaliação

```{r predicao}
# Predições
     p.Arvore1<- predict(m.Arvore1, dfTestBal)
     p.Naive1<- predict(m.Naive1, dfTestBal)

     dfTestBalRandom<- dfTestBal
     dfTestBalRandom$ip<- as.character(dfTestBalRandom$ip)
     dfTestBalRandom$app<- as.character(dfTestBalRandom$app)
     dfTestBalRandom$device<- as.character(dfTestBalRandom$device)
     dfTestBalRandom$os<- as.character(dfTestBalRandom$os)
     dfTestBalRandom$channel<- as.character(dfTestBalRandom$channel)
     p.Random1<- predict(m.Random1, dfTestBalRandom)
     
#Avaliando predições
     library(caret)
     confusionMatrix(dfTestBal$is_attributed, p.Arvore1)
     confusionMatrix(dfTestBal$is_attributed, p.Naive1)
     confusionMatrix(dfTestBal$is_attributed, p.Random1)
     
# ROC Curves com o ROSE     
     roc.curve(dfTestBal$is_attributed, p.Arvore1, plotit = T, col = "red", add.roc = F)
     roc.curve(dfTestBal$is_attributed, p.Naive1, plotit = T, col = "green", add.roc = T)
     roc.curve(dfTestBal$is_attributed, p.Random1, plotit = T, col = "blue", add.roc = T)

```


## Conclusões
     
O moldelo baseado no Naive apresentou melhor acurácia, poderia seguir com um 
refinamento do processo de otimização

O C5.0 vem em seguida. Apresenta também como candidado a seguir com oma otimização
     
O modelo de Radom Forest não conseguiu rodar com as variáveis categóricas (factor)
com mais de 53 níveis. Assim, algumas variáveis foram convertidas para caracter. isso
pode ter influenciando no seu baixo desempenho.
